【裁判字號】    94,易,1031
【裁判日期】    950404
【裁判案由】    家庭暴力罪之傷害等
【裁判全文】
臺灣臺北地方法院刑事判決              94年度易字第1031號
公  訴  人  臺灣臺北地方法院檢察署檢察官
被      告  丁○○
選任辯護人  張振興律師
上列被告因家庭暴力罪之傷害等案件，經檢察官提起公訴（93年
度偵續字第406 號），本院判決如下：
    主  文
丁○○毀損他人之物，足以生損害於他人，處罰金壹仟元，如易
服勞役，以參佰元折壹日。又傷害人之身體，處罰金參仟元，如
易服勞役，以參佰元折算壹日。應執行罰金參仟伍佰元，如易服
勞役，以參佰元折算壹日。
    事  實
一丁○○與甲○○（丁○○之子丙○○之配偶）為直系姻親關係
  ，二人間具有家庭暴力防治法第三條第三款之家庭成員關係，
  丁○○於民國九十一年七月十八日凌晨四點左右，因大門遭甲○○反鎖無法進入屋內，而向臺北市政府警察局文山第二分局
  興隆派出所警員報案，由該所警員乙○○、李大智二人偕同消
  防人員前往丁○○位於臺北市○○區○○路八十五巷十一號二
  樓之住處，由消防人員攀爬氣窗進入屋內為丁○○開啟大門。
  丁○○於進入屋內後，見甲○○手持丙○○所有之相機欲拍照
  存證，竟基於毀損他人物品之犯意，向前奪下甲○○手中之相
  機並丟擲地上，該部相機因此損壞，足以生損害於丙○○；繼
  而與甲○○因孫兒管教問題發生爭執，於甲○○欲以電話聯絡
  媒體到場時，另行基於傷害之犯意，徒手毆打甲○○之臉頰，
  甲○○因此受有左臉挫傷（二點五公分Ｘ二點五公分）之傷害
  。
二案經丙○○及甲○○訴由臺北市政府警察局文山第二分局報請
  臺灣臺北地方法院檢察署檢察官偵查起訴。
    理  由
一認定事實所憑之證據及理由：被告丁○○否認有毆打甲○○之
  行為，辯稱：因為門被反鎖，我回不了家才去報警，我沒有打
  她，也沒有摔相機等語。本院認為：
(一)證人即陪同被告到場之警員李大智於檢察官訊問時稱：當時任
  職興隆所，我負責十八日凌晨三點到五點巡邏的勤務，後來接
  到山二分局勤務中心通報該址有人需要協助，並未說明是何案
  件，我與同事乙○○即刻前往該址，到場時在一樓看見一位丁○○說他報的案，他說他沒辦法進入二樓住處，按電鈴或打電
  話，在二樓住處的兒子及媳婦都沒來開門，我們試著按門鈴，
  也沒有回應，他說怕兒子在屋內發生意外，按照工作紀錄的記
  載可能是自殺，我請勤務中心通報消防局派員協助進行破門勤
  務（九十三年偵續字第四○六號卷第一一四頁倒數第一行至第
  一一五頁第七行），十八日凌晨聲請人有拿鑰匙要開門，但是
  門反鎖，所以才會請消防隊爬窗戶進去（同卷第一一五頁）等
  語。
(二)證人即陪同被告到場之警員乙○○於檢察官訊問時稱：消防人
  員離開後，我、李大智、丁○○、佟光凱一起進入大門，一進
  去是一個小陽台，進入的先後我不敢確定，屋內環境並無異狀
  ，屋內有兩個大人，有一個小男孩及幾個女孩我不記得，進門
  後丁○○要我看一下客廳牆壁上的圖，丁○○與一位女士吵架
  ，我與他們距離兩步，我看著他們吵，內容不外乎是小孩的問
  題，我叫他們不要吵，接著跟愷說，我們要離去，接著就聽到
  丁○○與一位女士又吵架，聽到女士說，媽媽你怎麼可以打我
  ，我又進入客廳，媳婦說丁○○打他，我要他去驗傷，後來我
  們就離開現場（九十三年偵續字第四○六號卷第一三三頁倒數
  第十行至第一行），於本院審理時證稱：我們準備要走，後來
  聽到甲○○說「媽你怎麼可以打我」（本院九十五年三月十五
  日審判筆錄第五頁第六行），我又進入到客廳，甲○○說他媽
  媽打他一個耳光，我有問被告怎麼回事，被告說沒有（同頁第
  十行至第十一行）；甲○○有指著他的臉頰說他媽媽打她這裡
  ，但至於是左臉頰或右臉頰我忘記了（同頁第二十一行至第二
  十二行），（問：甲○○跟被告之間的爭吵你聽到的內容是什
  麼？）我不知道他們吵什麼，只是吵得很大聲，吵得很激烈，
  我沒看到有肢體上的接觸，除了被告與甲○○二人在爭吵，我
  沒看到其他人加入，（問：你在場處理本案的期間，被告與甲○○是否一直持續在爭吵？）對（同日審判筆錄第十一頁第十
  行至第二十行）等語。
(三)證人即當天在場之戊○○於（被告之孫女）檢察官訊問時稱：
  九十一年七月十七日十一點左右有警察來按電鈴，說有人報案
  鬧事，我媽說沒事就回去，過了約二十分鐘，同一警察又來，
  我媽說是否有人謊報，第三次是十二點以後，三次間隔約二十
  分鐘左右，後來我們在第三次警察來沒多久，約一點我們就休
  息，爸爸有把電鈴線先拿掉，我們就睡覺，大約四點我被妹妹
  叫醒，我出來看到警察已從奶奶房間門打開出來，打開落地窗
  開門，我趕快叫我媽說有人闖進來，我爸說叫我媽拿相機，我
  媽跟我、妹妹出來，就看到我奶奶叔叔一起進來，有警察約兩
  位，三個消防隊員，我媽媽就照相，其中一位警察說有人報案
  說開瓦斯自殺，我媽就說我們都休息，哪有人開瓦斯自殺，我
  媽是一邊說一邊照，我叔叔奶奶在客廳門口，我叔叔說我們在
  樓上講好了，我奶奶看到我媽媽拍照就過去搶他的相機，搶下
  就往地上砸，我媽說是光怡工作要用，我妹還去撿了相機，我
  爸那時還在房間，我爸在房間講說趕快叫警察還有記者來，我
  媽就去拿電話，我奶奶就去搶他的電話，沒搶到我奶奶就一巴
  掌打媽媽左臉，我媽說你怎能打人，我奶奶說打你又怎樣，我
  跟爸爸在房間門口都有看到，我妹妹站飯廳位置也有看到，我
  小弟是在房間裡面。我奶奶摔相機時，我爸是在房間裡沒看到
  ，但我妹拿相機給他看，他知道（九十二年偵字第五五四二號
  卷第一一六頁反面第七行至第一一七頁反面第三行）等語。
(四)證人即告訴人甲○○於本院審理時證稱：（問：是何人要求把
  相機拿出來的？）我先生，他說要拍照（本院九十五年三月十
  五日審判筆錄第十三頁第十四行至第十七行），（問：丙○○
  把相機拿出來拍照後，接下來發生什麼事？）因為當時丙○○
  只穿內褲，拍了幾張之後，就把相機交給我，我才把相機接下
  來，被告就衝過來，搶我相機摔在地上，我說「你怎麼摔我相
  機」，被告回答說「摔你相機又怎麼樣」（同頁倒數第十行至
  第四行），他先摔相機，丙○○叫我打電話找記者，我去打電
  話，他就甩我耳光（同卷第二十一頁第十二行、第十三行）等
  語。
(五)參酌前述證人之證言可知，被告於九十一年七月十八日凌晨警
  員到庭時，曾以鑰匙開啟臺北市○○路八十五巷十一號三樓之
  大門，但無法開啟，警員亦曾按鈴，但無人應答，被告並於進
  入屋內後質問甲○○為何不讓她進屋，二人因而發生爭吵，甲○○亦自稱當天十二點多才上床，將門反鎖（九十三年偵續字
  第四○六號卷第一一五頁第十七頁至第二十頁），並稱（問：
  九十一年七月十七日晚上案發前你公公婆婆住在何處？）當晚
  我有在三樓聽到我公公婆婆聲音，我就放心去睡覺了（同卷第
  十八頁第十四頁至第十六頁）等語，足認甲○○於九十一年七
  月十七日當晚確有將被告住處大門反鎖之事實，被告稱因大門
  遭反鎖而無法進入屋內等語，應屬真實。其次，甲○○與戊○○二人對於被告摔擲相機及掌摑甲○○之情節互核大致相符，
  參以被告當天遭甲○○鎖於門外，不得其門而入，尚須請求警
  方協助始得進入屋內，已處於盛怒之狀態，其與甲○○又因孫
  子管教問題大聲爭吵，對甲○○持相機拍照及欲以電話聯絡媒
  體到場等舉動，勢必更無法忍受，況甲○○於遭被告掌摑後，
  當場立即向到場之李大智、乙○○二人表示相機被摔及臉頰遭
  毆之情，並於當天前往驗傷，結果顯示左臉頰受有二點五公分
  Ｘ二點五公分挫傷等情，亦有萬芳醫院委託臺北醫學大學辦理
  家庭暴力事件驗傷業務所出具之家庭暴力事件驗傷診斷書一份
  （九十一他字第四六六七號卷第一四四頁）可參，甲○○與戊○○此部份證述應與事實相符，足證被告當天確有摔擲相機及
  毆打甲○○臉頰之行為。至證人李大智與乙○○雖證稱在場並
  未目睹任何人摔物及被毆打等語，惟證人二人既未全程身處臺
  北市○○路八十五巷十一號三樓客廳，以當時被告與甲○○爭
  吵激烈，聲音極大，現場人數眾多混亂等混亂之情形觀之，證
  人二人未能目睹被告瞬間摔擲相機及掌摑甲○○之行為應屬常
  情，尚不足以為被告有利之認定。
(六)刑法第三百五十四條毀損罪只須行為人有毀棄、損壞、隱匿或
  致令不堪用之任一行為，罪即成立，不以兼具為限；任一零件
  與配備，均具有其特定之功能性，如遭破壞，自足減損各該零
  件之功能及作用，並造成修復或更換零件之財物損失，均足成
  立損壞物品之罪。又所謂損壞，係指「損傷」破壞物體，使其
  效用全部或一部喪失之意（最高法院八十八年臺上字第三七四
  二號判決、臺灣高等法院九十四年上易字第一三九三號判決參
  照）。證人乙○○雖證稱由相機外表看不出有摔過的痕跡（本
  院九十五年三月十五日審判筆錄第十頁倒數第八行至第五行）
  等語，然依證人甲○○於本院審理時證稱：（問：當時現場你
  有無判斷相機損壞情形如何？）很容易判斷，液晶螢幕有顯示
  以下字樣「已遭到嚴重撞擊，無法使用」（本院九十五年三月
  十五日審判筆錄第十四頁第二行至第六行）等語，參以相機乃
  構造精密之機器，經被告丟擲於地，縱使外觀並未受損，其內
  部亦極易因重力撞擊而使部分功能受影響，被告將丙○○之相
  機丟擲於地面之行為，已可使該相機之部分效用受損，丙○○
  事後將該相機送修之舉，應係肇於相機部分功能無法正常使用
  ，其所提出之明日世界電腦股份有限公司出具之估價單一張（
  九十一他字第四六六七號卷第三十七頁）所列金額，應為修復
  相機所須費用無疑，已可證明該相機確有損壞，對丙○○足生
  財產上損害。
二論罪科刑之依據：被告所為，犯刑法第三百五十四條毀損罪、
  第二百七十七條第一項傷害罪。被告所犯二罪間，犯意各別，
  罪名不同，行為有異，應分論併罰之。公訴意旨另以被告向前
  奪下甲○○手中之相機並丟擲地上之行為，妨害甲○○拍照存
  證之權利行使，因認被告此部份行為同時構成刑法第三百零四
  條強制罪，且與前述毀損罪有想像競合之裁判上一罪關係。然
  甲○○拍照之對象乃包括被告在內之所有在場人，除甲○○自
  承外（本院九十五年三月十五日審判筆錄第二十四頁倒數第十
  一行至倒數第十一行至第二行），並據戊○○證述屬實（同日
  筆錄第二十二頁第十五行至第二十三行），則甲○○拍照之行
  為既已侵害被告之肖像權，被告尚無忍受之義務，其以奪下甲○○手中之相機並丟擲地上為制止之方式固然不當，亦不得謂
  甲○○拍照之行為乃正當權利之行使，而反認被告之制止行為
  妨害甲○○行使權利。惟公訴意旨既認此與被告之毀損行為有
  裁判上一罪之關係，爰不另為無罪之諭知，附此說明。本院審
  酌被告年近八十歲，卻遭兒媳反鎖門外，因情緒激動，怒氣未
  消而為本件犯行之動機本屬常情，但犯後否認犯行，不知為子
  女樹立典範等一切情狀，量處如主文所示之刑，並定應執行之
  刑及諭知易服勞役之折算標準。
三適用之法條：刑事訴訟法第二百九十九條第一項前段，刑法第
  三百五十四條、第二百七十七條第一項、第五十條、第五十一
  條第七款、第四十二條第二項，罰金罰鍰提高標準條例第一條
  前段、第二條。
本案經檢察官李鴻維到庭執行職務
中    華    民    國    95    年    4     月    4     日
                  刑事第十五庭  審判長法  官  周祖民
                                      法  官  黃雅君
                                      法  官  邱蓮華
以上正本證明與原本無異。
如不服本判決，應於判決送達後10日內，向本院提出上訴狀。
                                      書記官  王黎輝
中    華    民    國    95    年    4     月    4     日
附錄論罪科刑法條
刑法第354條
毀棄、損壞前二條以外之他人之物或致令不堪用，足以生損害於
公眾或他人者，處2 年以下有期徒刑、拘役或500 元以下罰金。
刑法第277條第1項
傷害人之身體或健康者，處三年以下有期徒刑、拘役或一千元以
下罰金。


司法院資訊處製作；財團法人民間司法改革基金會備份。
